【裁判字號】    89,上,1377
【裁判日期】    900129
【裁判案由】    給付買賣價金等
【裁判全文】
臺灣高等法院民事判決    八十九年度上字第一三七七號
      上  訴  人  丁○○
                              送達代收人：林清漢律師
                              .
      被  上訴人  己○○○    .
                  庚○○      .
                  辛○○      .
                  丙○○      .
                  壬○○      .
                  戊○○      .
                  乙○○      .
                  甲○○      .
      右二人共同
      法定代理人  陳茂枝      .
右當事人間給付買賣價金等事件，上訴人對於中華民國八十九年十一月十四日臺灣桃
園地方法院八十八年度重訴字第三八號第一審判決提起上訴，本院判決如左：
      主      文
原判決廢棄，發回臺灣桃園地方法院。
      事      實
甲、上訴人方面：
    一、聲明：
        (一)原判決關於命上訴人給付超過新臺幣（下同）七十一萬六千零一十三元部
          分廢棄。
        (二)右廢棄部分，駁回被上訴人在第一審之訴。
    二、本件未經言詞辯論，上訴人亦未提出上訴理由，故無其陳述可資記載。
乙、被上訴人方面：
    本件未經言詞辯論，亦未據被上訴人提出準備書狀，故無聲明及陳述可資記載。
丙、本院依職權調閱臺灣桃園地方法院八十六年度繼字第一四號拋棄繼承卷宗，並向
    該院函查徐寶鈞之繼承人有無聲明拋棄繼承？
      理      由
一、按訴訟標的，對於共同訴訟之各人，必須合一確定者，他造對於共同訴訟人中一
    人之行為，其效力及於全體，民事訴訟法第五十六條第一項第二款定有明文。本
    件原審原告計有己○○○、庚○○、辛○○、丙○○、壬○○、戊○○、乙○○
    、甲○○等八人，上開八人係本於繼承被繼承人徐寶鈞對於上訴人即原審被告之
    債權提起本件訴訟，而渠等對於繼承之財產尚未分割（參見原判決理由第五段第
    三行之記載），則依民法第一千一百五十一條規定，彼等八人就系爭訴訟標的債
    權而言，即屬公同共有，該訴訟標的對於本件共同訴訟之各人必須合一確定。是
    故，上訴人「聲明上訴狀」中雖僅列己○○○、庚○○、辛○○、丙○○、壬○
    ○、戊○○等六人為被上訴人，依首揭規定，該上訴效力仍應及於乙○○、甲○
    ○，合先敘明。
二、按第一審之訴訟程序有重大之瑕疵者，第二審法院得廢棄原判決，而將該事件發
    回原法院，但以因維持審級制度認為必要時為限。上開判決得不經言詞辯論為之
    。民事訴訟法第四百五十一條第一項、第四百五十三條分別定有明文。所謂「訴
    訟程序有重大之瑕疵」者，係指第一審違背訴訟程序之規定，其違背與判決內容
    有因果關係，或因訴訟程序違背規定，不適於為第二審辯論及判決之基礎者而言
    （最高法院四十八年臺上字第一二七號判例參照）。第一審訴訟進行中當事人死
    亡時，訴訟程序在有繼承人、遺產管理人或其他依法令應續行訴訟之人承受其訴
    訟以前當然停止，苟承受訴訟人未聲明承受訴訟，法院復未依職權裁定命承受訴
    訟人續行訴訟，即逕行辯論及判決者，既與民事訴訟法第一百六十八條、第一百
    七十五條第一項、第一百七十八條規定有違，自屬訴訟程序上之重大瑕疵，為維
    持當事人之審級利益，第二審法院應將原判決廢棄，發回原法院更為審理。
三、本件原由徐寶鈞於八十八年一月二十二日向原法院起訴，嗣徐寶鈞於訴訟進行中
    之八十八年三月十六日死亡，有死亡證明書一紙（見原審卷第五八頁）在卷可按
    ，依民事訴訟法第一百六十八條之規定，訴訟程序在全體繼承人承受訴訟之前當
    然停止。原法院雖於被上訴人己○○○、庚○○、辛○○、丙○○、壬○○、戊
    ○○等六人聲明承受訴訟後，復依職權裁定命被上訴人乙○○、甲○○等二人續
    行訴訟，進而對被上訴人八人進行辯論及判決。然查，徐寶鈞之長男徐春國於繼
    承開始前，即於八十五年十一月二十一日死亡，有徐春國除戶謄本一紙（見原審
    卷第六六頁）附卷足稽，依民法第一千一百四十條規定，就徐春國之應繼分，應
    由徐春國之直系血親卑親屬即徐兆民、徐玉惠代位繼承。而徐寶鈞之繼承人中，
    無人聲明拋棄繼承，業經本院向臺灣桃園地方法院函查明確，有該院九十年一月
    十一日桃院丁民科字第一一二號覆函足按，雖徐兆民、徐玉惠二人曾聲明對徐春
    國之遺產拋棄繼承，經臺灣桃園地方法院以八十六年度繼字第一四號受理在案，
    惟按代位繼承係以自己固有之繼承權直接繼承其祖之遺產，並非繼承其父之權利
    ，對父之遺產拋棄繼承，不能即謂對祖之遺產拋棄代位繼承（最高法院三十二年
    上字第一九九二號判例、八十七年臺上字第一五五六號判決意旨參照），是故，
    徐兆民、徐玉惠不因對於徐春國之遺產拋棄繼承而喪失對於徐寶鈞之繼承權，渠
    等依法仍為徐寶鈞之繼承人，乃原法院未察，疏未依職權裁定命渠二人續行本件
    訴訟，即逕行辯論及判決，其訴訟程序自屬有重大之瑕疵，基此所為之判決，亦
    屬違背法令，則為維持審級制度，自有將本事件發回原審法院更為裁判之必要。
    爰不經言詞辯論，將原判決廢棄，發回原審法院重行審理，以符法制。
四、據上論結，本件上訴為有理由，依民事訴訟法第四百五十一條第一項，判決如主
    文。
中      華      民      國    九十      年      一      月    二十九    日
                                民事第二庭
                                    審判長法  官  尤  豐  彥
                                          法  官  魏  麗  娟
                                          法  官  梁  玉  芬
右正本係照原本作成。
如不服本判決，應於收受送達後二十日內向本院提出上訴書狀，其未表明上訴理由者
，應於提出上訴後二十日內向本院補提理由書狀（均須按他造當事人之人數附繕本）
上訴時應提出委任律師或具有律師資格之人之委任狀；委任有律師資格者，另應附具
律師及格證書及釋明委任人與受任人有民事訴訟法第四百六十六條之一第一項但書或
第二項（詳附註）所定關係之釋明文書影本。
中      華      民      國    九十      年      一      月      三十    日
                                          書記官  張  淑  華
附註：
民事訴訟法第四百六十六條之一（第一項、第二項）：
對於第二審判決上訴，上訴人應委任律師為訴訟代理人。但上訴人或其法定代理人具
有律師資格者，不在此限。
上訴人之配偶、三親等內之血親、二親等內之姻親，或上訴人為法人、中央或地方機
關時，其所屬專任人員具有律師資格並經法院認為適當者，亦得為第三審訴訟代理人
。


司法院資訊處製作；財團法人民間司法改革基金會備份。
